【裁判字號】    99,消債更,185
【裁判日期】    991231
【裁判案由】    更生事件
【裁判全文】
臺灣臺南地方法院民事裁定           99年度消債更字第185號
聲  請  人
即債務人    張弘霖
上列當事人因消費者債務清理事件聲請更生，本院裁定如下：
    主    文
更生之聲請駁回。
聲請程序費用新臺幣壹仟元由聲請人負擔。
    理    由
一、本件聲請意旨略以：聲請人每月收入約新臺幣（下同）26,0
    00元，但每月平均支出約23,652元（包含伙食費6 千元、衣
    著費500 元、水電費1,200 元、地價稅199 元、油費3 千元
    、雜費3,420 元、奉養母親9,333 元），雖曾向最大債權金
    融機構即匯豐（台灣）商業銀行股份有限公司（下稱匯豐銀
    行）請求前置協商，惟匯豐銀行提出每月繳款金額13,800元
    之協商方案，再加上聯邦銀行、萬泰銀行業將其對聲請人之
    債權賣出，聲請人尚需另行個別協商，故扣除繳款金額後，
    已不足聲請人之生活開支，而無法與匯豐銀行成立協商。又
    聲請人無擔保或無優先權之債務總額未逾1,200 萬元，復未
    經法院裁定開始清算程序或宣告破產，為此依消費者債務清
    理條例提出更生之聲請等語。
二、按債務人對於金融機構因消費借貸、自用住宅借款、信用卡
    或現金卡契約而負債務，在聲請更生或清算前，應提出債權
    人清冊，以書面向最大債權金融機構請求協商債務清償方案
    並表明共同協商之意旨，消費者債務清理條例（下稱債清條
    例）第151 條第1 項定有明文。揆其立法意旨無非認債務人
    對於金融機構因前開原因所欠債務之法律關係較為單純明確
    ，金融機構並已訂有債務協商機制，如能協商成立，債務人
    不需依債清條例聲請更生或清算，可疏減法院負擔，有效分
    配司法資源，並使債務人得自主解決債務，爰就此部分採行
    協商前置主義，是債務人仍須先以書面向最大債權金融機構
    提出協商請求，僅於金融機構逾期不開始協商或協商不成立
    後，始得逕向法院聲請更生或清算。又按聲請更生或清算不
    合程式或不備其他要件者，法院應以裁定駁回之，但其情形
    可以補正者，法院應定期間先命補正。復為同條例第8 條所
    明定。
三、經查聲請人主張伊曾向匯豐銀行請求共同協商債務清償方案
    而協商不成立，惟聲請人未提出相關證明以實其說。嗣經本
    院依職權於民國99年12月6 日函請匯豐銀行說明聲請人之協
    商情形，並提供協商相關資料，匯豐銀行於99年12月14日向
    本院陳報稱：「：：：債務人（即聲請人）業於99年6 月25
    日向債權人（即匯豐銀行）申請『消債條例前置協商』，於
    期數、利率實質協商期間，本行提供168 期、利率3%、月付
    金13,527元之協商方案，債務人表示同意，惟本行欲與債務
    人約定簽約時間及地點，於99年9 月6 日至99年9 月28日期
    間多次聯繫債務人、債務人之弟弟及母親，留言請其回電或
    轉知與本行聯繫，債務人皆未與本行聯繫，茲因無法聯繫債
    務人之期間，已逾銀行公會所定之期限，故本案債權人依『
    消債條例前置協商』作業準則之規定，已無法聯繫到本人（
    失聯）事項予以退件處理：：：」等語，有匯豐銀行民事聲
    明及陳報狀及其檢附之「消費者債務清理條例」債務人向最
    大債權金融機構辦理前置協商申請書、收入切結書、申請人
    財產及收支狀況說明書、前置協商補件通知函、債權人清冊
    、消費者債務清理協商清償方案認可聲請狀、銀行公會前置
    協商還款方案試算表、前置協商機制協議書、無擔保債務還
    款分配表暨表決結果、客戶面談紀錄表、視為未請求前置協
    商通知函各1 件在卷可稽，可知聲請人雖曾申請前置協商，
    卻消極未與匯豐銀行聯繫或刻意逃避匯豐銀行之聯繫，即難
    謂前置協商程序已開始，則聲請人遭匯豐銀行以退件方式處
    理聲請人之協商申請，尚與聲請人曾經向匯豐銀行協商債務
    清償方案而不成立之情形有間，堪認本件聲請尚未經最大債
    權金融機構受理而進行債務協商之前置程序。從而聲請人提
    起本件聲請並未遵循消費者債務清理條例第151 條第1 項規
    定與全體金融機構債權人先行債務協商之機制，且其情形又
    屬無從補正，依前段說明，自應駁回其更生之聲請。
四、依消費者債務清理條例第8 條前段規定，裁定如主文。
中    華    民    國    99    年     12    月   31    日
                  民事第三庭    法  官  林雯娟
以上正本係照原本作成。
如對本裁定抗告須於裁定送達後10日內向本院提出抗告狀，並繳
納抗告費新臺幣1,000 元。
中    華    民    國    99    年     12    月   31    日
                                書記官  楊建新

司法院資訊處製作；財團法人民間司法改革基金會備份。
